---
title: "Parents-Présents"
subtitle: "Rapport Statistique -- V1.0"
author:
  - name: "Dr Philippe MICHEL"
    affiliations:
      name: "Hôpital NOVO"
      department: "Unité de Soutien à la Recherche Clinique"
lang: fr-FR
date: today
date-format: "DD/MM/YYYY"
format:
  html:
    toc: true
    html-math-method: katex
echo: false
warning: false
message: false
cache: false
license: "MIT"
---

```{r}
#| label: lib

rm(list = ls())
expx <- FALSE
classeur <- "parents_presents.xlsx"
#
library(baseph)
library(janitor)
library(tidyverse)
library(gtsummary)
library(kableExtra)
library(labelled)
library(colorspace)
library(ggstats)
library(visdat)
#
theme_gtsummary_language(language = "fr", decimal.mark = ",")
options(OutDec = ",")
#
# Niveaux ordonnés des items Likert
lik_levels <- c(
  "Pas du tout d'accord",
  "Pas d'accord",
  "Sans avis",
  "D'accord",
  "Tout à fait d'accord"
)
```

```{r}
#| label: import

## Lecture des intitulés de variables
bnom <- read_delim("datas/bnom.csv",
  delim = ",",
  show_col_types = FALSE
)

## Lecture des données Hospitalisation
tt_hospit <- read_delim("datas/fake_hospit.csv",
  delim = ";",
  show_col_types = FALSE
) |>
  clean_names() |>
  mutate(across(q1:q12, ~ factor(.x, levels = lik_levels, ordered = TRUE))) |>
  mutate(
    sex_par = as.factor(sex_par),
    lien = as.factor(lien),
    service = as.factor(service),
    parcours = as.factor(parcours)
  )

## Lecture des données Consultation
tt_consult <- read_delim("datas/fake_consult.csv",
  delim = ";",
  show_col_types = FALSE
) |>
  clean_names() |>
  mutate(across(q1:q9, ~ factor(.x, levels = lik_levels, ordered = TRUE))) |>
  mutate(across(q13:q15, ~ factor(.x, levels = lik_levels, ordered = TRUE))) |>
  mutate(
    sex_par = as.factor(sex_par),
    lien = as.factor(lien),
    service = as.factor(service),
    parcours = as.factor(parcours)
  )

## Labels
var_label(tt_hospit) <- as.list(setNames(bnom$nom, bnom$code)[names(tt_hospit)])
var_label(tt_consult) <- as.list(setNames(bnom$nom, bnom$code)[names(tt_consult)])

## Nombre de cas
nhospit <- nrow(tt_hospit)
nconsult <- nrow(tt_consult)
```

# Contrôle de l'échantillon

Le questionnaire a été administré à **`r nhospit`** familles pour la version *Hospitalisation* et **`r nconsult`** familles pour la version *Consultation / Hôpital de jour*.

## Données manquantes

```{r}
#| label: fig-manq-hospit
#| fig-cap: "Données manquantes — version Hospitalisation"

vis_dat(tt_hospit, palette = "qual")
```

```{r}
#| label: fig-manq-consult
#| fig-cap: "Données manquantes — version Consultation"

vis_dat(tt_consult, palette = "qual")
```

# Description de la population

## Version Hospitalisation

```{r}
#| label: tbl-demo-hospit
#| tbl-cap: "Caractéristiques démographiques — Hospitalisation"

tt_hospit |>
  select(age_par, sex_par, lien, age_enf, service) |>
  tbl_summary(missing = "no") |>
  modify_header(label ~ " ") |>
  add_n() |>
  bold_labels() |>
  pexptabph(
    lg = FALSE,
    exp = expx,
    nomfich = classeur,
    nomsheet = "demo_hospit"
  )
```

## Version Consultation

```{r}
#| label: tbl-demo-consult
#| tbl-cap: "Caractéristiques démographiques — Consultation"

tt_consult |>
  select(age_par, sex_par, lien, age_enf, service) |>
  tbl_summary(missing = "no") |>
  modify_header(label ~ " ") |>
  add_n() |>
  bold_labels() |>
  pexptabph(
    lg = FALSE,
    exp = expx,
    nomfich = classeur,
    nomsheet = "demo_consult"
  )
```

# Analyse des échelles de Likert

## Items communs (Q1–Q9)

### Tableaux de fréquences

```{r}
#| label: tbl-lik-hospit
#| tbl-cap: "Distribution des réponses — Items communs — Hospitalisation"

items_communs_labels <- c(
  "Accueil satisfaisant",
  "Informations claires sur l'état de santé",
  "Temps consacré par le médecin suffisant",
  "Expression des inquiétudes possible",
  "Écoute du personnel soignant",
  "Implication dans les décisions de soin",
  "Confiance dans l'équipe soignante",
  "Environnement adapté pour l'enfant",
  "Compréhension du suivi à la sortie"
)

tt_hospit |>
  select(q1:q9) |>
  tbl_summary(
    missing = "no",
    label = setNames(as.list(items_communs_labels), paste0("q", 1:9))
  ) |>
  modify_header(label ~ "**Item**") |>
  add_n() |>
  bold_labels() |>
  pexptabph(
    lg = FALSE,
    exp = expx,
    nomfich = classeur,
    nomsheet = "lik_hospit_commun"
  )
```

```{r}
#| label: tbl-lik-consult
#| tbl-cap: "Distribution des réponses — Items communs — Consultation"

tt_consult |>
  select(q1:q9) |>
  tbl_summary(
    missing = "no",
    label = setNames(as.list(items_communs_labels), paste0("q", 1:9))
  ) |>
  modify_header(label ~ "**Item**") |>
  add_n() |>
  bold_labels() |>
  pexptabph(
    lg = FALSE,
    exp = expx,
    nomfich = classeur,
    nomsheet = "lik_consult_commun"
  )
```

### Graphiques en barres empilées

```{r}
#| label: fig-lik-hospit
#| fig-cap: "Distribution des réponses aux items communs — Hospitalisation"
#| fig-height: 6

tt_hospit |>
  select(q1:q9) |>
  rename(
    `Q1 - Accueil` = q1,
    `Q2 - Information` = q2,
    `Q3 - Temps médecin` = q3,
    `Q4 - Expression` = q4,
    `Q5 - Écoute` = q5,
    `Q6 - Décisions` = q6,
    `Q7 - Confiance` = q7,
    `Q8 - Environnement` = q8,
    `Q9 - Suivi` = q9
  ) |>
  gglikert(symmetric = TRUE) +
  labs(
    title = "Ressentis des parents — Hospitalisation",
    subtitle = paste0("n = ", nhospit),
    caption = "Échelle de Likert à 5 niveaux"
  ) +
  theme_light()
```

```{r}
#| label: fig-lik-consult
#| fig-cap: "Distribution des réponses aux items communs — Consultation"
#| fig-height: 6

tt_consult |>
  select(q1:q9) |>
  rename(
    `Q1 - Accueil` = q1,
    `Q2 - Information` = q2,
    `Q3 - Temps médecin` = q3,
    `Q4 - Expression` = q4,
    `Q5 - Écoute` = q5,
    `Q6 - Décisions` = q6,
    `Q7 - Confiance` = q7,
    `Q8 - Environnement` = q8,
    `Q9 - Suivi` = q9
  ) |>
  gglikert(symmetric = TRUE) +
  labs(
    title = "Ressentis des parents — Consultation / Hôpital de jour",
    subtitle = paste0("n = ", nconsult),
    caption = "Échelle de Likert à 5 niveaux"
  ) +
  theme_light()
```

## Items spécifiques — Hospitalisation (Q10–Q12)

```{r}
#| label: tbl-lik-hospit-spec
#| tbl-cap: "Distribution des réponses — Items spécifiques Hospitalisation"

items_hospit_labels <- c(
  "Présence possible auprès de l'enfant",
  "Confort de l'hébergement",
  "Horaires de soins adaptés"
)

tt_hospit |>
  select(q10:q12) |>
  tbl_summary(
    missing = "no",
    label = setNames(as.list(items_hospit_labels), paste0("q", 10:12))
  ) |>
  modify_header(label ~ "**Item**") |>
  add_n() |>
  bold_labels() |>
  pexptabph(
    lg = FALSE,
    exp = expx,
    nomfich = classeur,
    nomsheet = "lik_hospit_spec"
  )
```

```{r}
#| label: fig-lik-hospit-spec
#| fig-cap: "Items spécifiques — Hospitalisation"
#| fig-height: 4

tt_hospit |>
  select(q10:q12) |>
  rename(
    `Q10 - Présence` = q10,
    `Q11 - Confort` = q11,
    `Q12 - Horaires` = q12
  ) |>
  gglikert(symmetric = TRUE) +
  labs(
    title = "Items spécifiques — Hospitalisation",
    subtitle = paste0("n = ", nhospit),
    caption = "Échelle de Likert à 5 niveaux"
  ) +
  theme_light()
```

## Items spécifiques — Consultation (Q13–Q15)

```{r}
#| label: tbl-lik-consult-spec
#| tbl-cap: "Distribution des réponses — Items spécifiques Consultation"

items_consult_labels <- c(
  "Délai d'attente acceptable",
  "Instructions pour le retour claires",
  "Suivi proposé adapté aux besoins"
)

tt_consult |>
  select(q13:q15) |>
  tbl_summary(
    missing = "no",
    label = setNames(as.list(items_consult_labels), paste0("q", 13:15))
  ) |>
  modify_header(label ~ "**Item**") |>
  add_n() |>
  bold_labels() |>
  pexptabph(
    lg = FALSE,
    exp = expx,
    nomfich = classeur,
    nomsheet = "lik_consult_spec"
  )
```

```{r}
#| label: fig-lik-consult-spec
#| fig-cap: "Items spécifiques — Consultation"
#| fig-height: 4

tt_consult |>
  select(q13:q15) |>
  rename(
    `Q13 - Délai d'attente` = q13,
    `Q14 - Instructions retour` = q14,
    `Q15 - Suivi proposé` = q15
  ) |>
  gglikert(symmetric = TRUE) +
  labs(
    title = "Items spécifiques — Consultation / Hôpital de jour",
    subtitle = paste0("n = ", nconsult),
    caption = "Échelle de Likert à 5 niveaux"
  ) +
  theme_light()
```

# Score global de satisfaction

Un score global (moyenne des items Q1–Q9 recodés en numérique, de 1 à 5) est calculé pour chaque questionnaire afin d'offrir une vue synthétique de la satisfaction des familles.

```{r}
#| label: score-global

tt_hospit <- tt_hospit |>
  mutate(
    score_global = rowMeans(
      across(q1:q9, ~ as.numeric(.x)),
      na.rm = TRUE
    )
  )

tt_consult <- tt_consult |>
  mutate(
    score_global = rowMeans(
      across(q1:q9, ~ as.numeric(.x)),
      na.rm = TRUE
    )
  )
```

```{r}
#| label: tbl-score-global
#| tbl-cap: "Score global de satisfaction (items communs Q1–Q9)"

med_h <- round(median(tt_hospit$score_global, na.rm = TRUE), 2)
q1_h <- round(quantile(tt_hospit$score_global, 0.25, na.rm = TRUE), 2)
q3_h <- round(quantile(tt_hospit$score_global, 0.75, na.rm = TRUE), 2)

med_c <- round(median(tt_consult$score_global, na.rm = TRUE), 2)
q1_c <- round(quantile(tt_consult$score_global, 0.25, na.rm = TRUE), 2)
q3_c <- round(quantile(tt_consult$score_global, 0.75, na.rm = TRUE), 2)

tibble(
  Parcours = c("Hospitalisation", "Consultation"),
  n = c(nhospit, nconsult),
  Médiane = c(med_h, med_c),
  `Q1 – Q3` = c(
    paste0(q1_h, " – ", q3_h),
    paste0(q1_c, " – ", q3_c)
  )
) |>
  kbl(
    caption = "Score global de satisfaction (1 = très insatisfait, 5 = très satisfait)",
    booktabs = TRUE,
    align = c("l", "c", "c", "c")
  ) |>
  kable_styling(full_width = FALSE, position = "center")
```

```{r}
#| label: fig-score-global
#| fig-cap: "Score global de satisfaction selon le parcours"

bind_rows(
  tt_hospit |> select(score_global, parcours),
  tt_consult |> select(score_global, parcours)
) |>
  ggplot(aes(x = parcours, y = score_global, fill = parcours)) +
  geom_violin(alpha = 0.6) +
  geom_boxplot(fill = "white", width = 0.2, outlier.shape = NA) +
  scale_y_continuous(
    "Score moyen (1–5)",
    breaks = 1:5,
    limits = c(1, 5)
  ) +
  scale_fill_discrete_qualitative(palette = "Dynamic") +
  labs(
    title = "Score global de satisfaction des familles",
    subtitle = paste0(
      "Hospitalisation : n = ", nhospit,
      "   |   Consultation : n = ", nconsult
    ),
    x = "Parcours de soin",
    caption = "Score moyen des items Q1–Q9 (Likert 1–5)"
  ) +
  theme_light() +
  theme(
    plot.title = element_text(size = 16, face = "bold"),
    plot.subtitle = element_text(size = 12),
    axis.title.x = element_blank(),
    legend.position = "none"
  )
```

# Technique {.appendix}

L'analyse statistique a été réalisée avec le logiciel **R** et les packages `tidyverse`, `gtsummary`, `ggstats`, `baseph` et `kableExtra`.

Les données présentées dans ce rapport sont des **données fictives de démonstration** générées aléatoirement ; elles ne représentent aucun patient réel.

Le code source de cette analyse est disponible sur :

<https://github.com/philippemichel/Parents-Presents>
