---
subtitle: "Plan d'analyse statistique V1.2"
lof: false
lot: false
cache: false
---

```{r}
#| label: setup

library(tidyverse)
library(ggplot2)
library(baseph)
library(readODS)
library(ggstats)
library(gtsummary)
#
ll <- c("Détestable", "Mauvais", "Ni bon ni mauvais", "Bon","Merveilleux","Ne souhaite pas répondre")
tt <- read_ods("test.ods", sheet = 1) |> 
  dplyr::select(- id) |> 
## Réordonnancement de tt$Pomme
mutate(Pomme  = factor(Pomme, levels = ll)) |> 
mutate(Poire = factor(Poire, levels = ll)) |> 
mutate(Fraise = factor(Fraise, levels = ll)) 
#

na6 <- function(zz) {
  zz[which(zz== 6)] <- NA
  return(zz)
}
ttn <- tt |> 
  mutate_all(as.numeric) |> 
  mutate_all(na6)


```


# Généralités

Le risque $\alpha$ retenu sera de \num{0.05} & la puissance de \num{0.8}.

Vu le faible nombre de cas on ne fera pas d'hypothèse de normalité. Les variables numériques seront présentées par leur médiane avec les quartiles. Les variables discrètes seront présentées en nombre avec le pourcentage avec son intervalle de confiance (à 95 %)  calculé par bootstrap (package `boot` [@boot]). Des graphiques seront réalisés pour les résultats importants (package `ggplot2` [@ggplot]).

L'étude comporte deux questionnaires : 

- un pour les parents ayant participé à une réunion éthique
- un pour les parents n'ayant pas participé à une réunion éthique


Comme ces questionnaires ne comportent pas les mêmes items il n'y aura pas de comparaison chiffrée entre les deux. Ces questionnaires sont composés d'items se présentant selon trois formats : 

- Réponses en Oui/Non
- Échelles de Likert à cinq paliers
- Questions ouvertes. 

Les items en échelle de Likert seront présentées sous forme numérique avec des valeurs allant de 1 (réponse la plus mauvaise) à 5 (réponse la plus optimiste) & seront présentées par leur médiane avec les quartiles. Une représentation graphique sera réalisée (package `ggstats`[@ggstats]).

Une présentation des réponses aux questions ouvertes sera réalisée si possible (nombreuses réponses, textes assez long) avec une présentation en nuage de mots (package `tidytext` [@tidytext]).

\newpage

## Exemple

```{r}
#| label: tbl-2
#| tbl-cap: Les fruits préférés (%)

tt |> 
  pivot_longer(cols = everything(), names_to = "Fruit", values_to = "Note") |>
  tbl_summary(by = "Fruit",
              percent = "column", 
              missing = "no"
  ) |> 
     bold_labels() |> 
  add_ci() |> 
   modify_header(label ~ " ") |> 
    pexptabph(exp = FALSE, nomfich = "test.ods" , nomsheet = "1", lg = TRUE) 
```

```{r}
#| label: tbl-num
#| tbl-cap: Les fruits préférés (Note)

ttn |> 
tbl_summary(type = everything() ~ "continuous",
            missing = "no") |> 
     bold_labels() |> 
   modify_header(label ~ " ") |> 
    pexptabph(exp = FALSE, nomfich = "test.ods" , nomsheet = "2", lg = TRUE) 
```

```{r}
#| label: fig-fruits
#| fig-cap: Les fruits préférés


gglikert_side(tt,
              side_values = "Ne souhaite pas répondre",
              add_labels = TRUE,
              reverse_likert = TRUE,
              symmetric = TRUE,
              width = 1) +
  theme(legend.text = element_text(size = 8),
        legend.position = "top",
        axis.text.x = element_blank())
```

\newpage

## Taille de l'échantillon

Il s'agit d'une étude observationnelle simple pour lesquelles il est difficile de préciser un nombre de cas nécessaires en l'absence de test statistique. Néanmoins on peut estimer (taux d'erreur acceptable à \qty{10}{\percent}) à environ quatre-vingt-dix cas le minimum nécessaire pour avoir un échantillon utilisable s'il n'y a pas trop de données manquantes.

## Données manquantes

Le décompte des données manquantes sera réalisé & présenté par un tableau ou un graphique. Les variables présentant trop (plus de 20 %) de données manquantes sont exclues de l'analyse après accord du promoteur.

## Qualité des données

Une analyse de corrélation (package `corr` [@corr]) entre les variables sera réalisée & présentée sur un graphique de corrélation. Si certaines variables se montrent anormalement corrélées elles devront être exclues de l'étude après accord du promoteur.

## Description de la population


Un premier tableau présentera les données démographiques.


<!-- ## Analyse factorielle -->

<!-- Si le nombre de cas recueillis le permet une analyse factorielle en MCA (Analyse de correspondances multiples -- package `FactoMineR` [@facto]) sera réalisée afin d'essyer de mettre en évidence des groupes de patients. -->

<!-- Cette analyse ne pourra être réalisée qu'après transformation des variables numériques en catégories & imputation des données manquantes ce qui n'est possible que si ces dernières ne sont pas trop nombreuses. -->

# Objectif principal
**Mesurer la compréhension par les parents de la décision prise pour leur enfant à la suite d’une réunion éthique.**

Questions \textnumero{} 14, 15, 16 & 17  pour les parents présents ; questions \textnumero{} 6, 7, 10 & 14 pour les parents absent.

# Objectifs secondaires

## Objectif 1

*Ressenti émotionnel global concernant la réunion.*

Questions \textnumero{} 4, 5, 6, 7, 9, 12, 13 & 21 pour les parents présents ; questions \textnumero{} 4, 5, 9, 13, 15 & 17 pour les parents absents)

## Objectif 2

*Taux de présence à la réunion éthique .*

Le taux sera présenté en nombre & pourcentage avec son intervalle de confiance à \qty{95}{\percent}.

## Objectif 3

*Taux de décès des patients après l’organisation d’une réunion éthique.*

Le taux sera présenté en nombre & pourcentage avec son intervalle de confiance à \qty{95}{\percent}.

## Objectif 4

*Sentiment de culpabilité ressenti par les parents au moment de la réunion éthique.*

Questions \textnumero{} 10 & 20 pour les parents présents ; question \textnumero{} 8 & 12 pour les parents absents.

## Objectif 5
*Acceptation par les parents de la décision prise par l’équipe médicale lors de la réunion éthique organisée pour leur enfant *

Questions \textnumero{} 8, 11, 18, 19, 22, 23, 24 & 25 pour les parents présents ; questions \textnumero{}  11 & 16 pour les parents absents

# Technique {.unnumbered}

L'analyse statistique sera réalisée avec le logiciel **R**[@rstat] & divers packages. Outre ceux cités dans le texte ou utilisera en particulier `tidyverse` [@tidy] & `baseph` [@baseph].

Un dépôt GitHub sera utilisé qui ne comprendra que le code & non les données ou résultats. Au besoin un faux tableau de données sera présenté pour permettre des tests.

<https://github.com/philippemichel/Parents-Presents>

\printglossaries

# Bibliographie {.unnumbered}
